最高法院刑事判決　　　　　　一○○年度台上字第六○八一號
上　訴　人　易淑娟
　　　　　　林茂川
上列上訴人等因違反毒品危害防制條例案件，不服台灣高等法院
台中分院中華民國一○○年八月三十日第二審判決（一○○年度
上訴字第一四五四號，起訴案號：台灣彰化地方法院檢察署九十
八年度偵字第四五一一、五四二三、五四二四號），提起上訴，
本院判決如下：
    主  文
上訴駁回。
    理  由
按刑事訴訟法第三百七十七條規定，上訴於第三審法院，非以判
決違背法令為理由，不得為之。是提起第三審上訴，應以原判決
違背法令為理由，係屬法定要件。如果上訴理由書狀並未依據卷
內訴訟資料，具體指摘原判決不適用何種法則或如何適用不當，
或所指摘原判決違法情事，顯與法律規定得為第三審上訴理由之
違法情形，不相適合時，均應認其上訴為違背法律上之程式，予
以駁回。本件上訴人易淑娟上訴意旨略稱：(一)、證人許志楓在第
一審及原審均未到場接受易淑娟之詰問，原審雖依易淑娟聲請傳
喚證人，但傳喚未到，竟未令其出庭陳述，遽行判決，難謂無調
查未盡之違法。而王志寶在第一審時，係證稱向林茂川購毒，彭
士廣於偵查中亦指證向林茂川購毒，但在審理時又改稱向易淑娟
購毒，卻又說不出地點，證詞反覆不一，根本不可採。易淑娟不
認識彭士廣，不能依監聽譯文即認易淑娟有此犯行。易淑娟聲請
作聲紋比對，經第一審送請內政部警政署刑事警察局鑑定結果，
認可比對字數不足，不符鑑驗需求，而未能鑑定，可證易淑娟並
無此犯罪事實。(二)、原判決係依林茂川之指證，判處易淑娟罪刑
，但易淑娟在審理中提出證據，供稱林茂川係挾怨報復，為求依
毒品危害防制條例第十七條第一項規定減輕或免除其刑，始為片
面不實之供證，且共犯之自白不得作為有罪判決之唯一證據，原
審不察，遽認易淑娟販賣第一、二級毒品，認證偏頗，顯違證據
法則。又林茂川所述前後不一，亦與事實不符。且證人於審判中
應依法定程序，到場具結，並接受被告之詰問，其陳述始得作為
被告犯罪事實之判斷依據。(三)、許志楓等人均係購毒者，其證詞
須有其他證據補強。原判決以易淑娟與證人間之通訊監察監聽譯
文為佐證，但該電話雖屬易淑娟所有，並不代表完全由易淑娟使
用，況監聽譯文之內容並未直接談及毒品種類及交易數量、金額
等細節，尚無從作為補強之用。則原審於無補強證據下，逕以許
志楓等購毒者之證詞，據為認定易淑娟有罪，尚有違誤。又易淑
娟及共犯林茂川之自白，仍須調查其他證據，以察其自白是否與
事實相符，始得為易淑娟有罪之認定。本件除易淑娟曾於偵查中
及林茂川之自白外，並無其他證據，足以擔保渠等自白確與事實
相符，且易淑娟已辯稱在偵查中係因毒癮發作，故該自白顯非出
於自由意思，應無證據能力。原審以易淑娟及林茂川之自白，資
為認定易淑娟有罪之依據，亦有違背法令。上訴人林茂川上訴意
旨略稱：科刑時應注意刑法第五十七條各款列舉之事項，審酌一
切情狀，為科刑輕重之標準。量刑雖屬事實審法院得依職權裁量
之事項，仍應受比例原則及公平原則之限制。刑法修正後，參照
販賣毒品之案例，有販賣第一、二級毒品，累計判處有期徒刑達
七百餘年，經定執行刑為有期徒刑二十年者。又數罪併罰有二裁
判以上，應定其執行刑之案件，對於法律之內、外部界線，仍應
受其拘束。林茂川所犯販賣毒品罪，所侵害之法益及造成之危害
，相較之下，實屬低度犯罪行為，但原審定執行刑，反較高度犯
罪行為重，其不公之處，昭然可見。原判決量刑實屬過重，有適
用法令不當之違法云云。
惟查：原判決綜合全案證據資料，本於事實審法院職權推理之作
用，認定易淑娟確有如原判決附表（下稱附表）壹編號三、四、
五、六、七、八、十一、十二、十三所示共同販賣第一級毒品海
洛因，如附表壹編號一、二、九所示共同販賣第二級毒品甲基安
非他命，如編號十所示販賣第二級毒品及如附表壹編號十四所示
，轉讓海洛因、甲基安非他命等犯行，暨林茂川確有如附表壹編
號七、十一、十二、十三所示共同販賣海洛因，如附表壹編號二
、九所示共同販賣甲基安非他命等犯行。因而撤銷第一審關於易
淑娟如附表壹編號一、二、三、四、五、六、七、八、十、十一
、十二，及林茂川如附表壹編號二、七、十一、十二等部分之判
決，改判論處易淑娟如附表壹編號三、四、五、六、七、八、十
一、十二共同販賣第一級毒品（八罪）罪刑（均累犯，均依刑法
第五十九條酌減其刑後，各處有期徒刑十六年），如附表壹編號
一、二所示共同販賣第二級毒品（二罪）罪刑，如附表壹編號十
所示販賣第二級毒品罪刑（販賣第二級毒品均累犯，分別處有期
徒刑八年、八年、八年六月），及論處林茂川如附表壹編號七、
十一、十二所示共同販賣第一級毒品（三罪）罪刑（均依毒品危
害防制條例第十七條第二項減輕其刑及依刑法第五十九條遞減其
刑後，各處有期徒刑八年六月），如附表壹編號二所示共同販賣
第二級毒品（一罪）罪刑（依毒品危害防制條例第十七條第二項
減輕其刑後，處有期徒刑四年二月）；暨維持第一審論處上訴人
等如附表壹編號十三所示共同販賣第一級毒品（一罪）罪刑（易
淑娟累犯，依刑法第五十九條酌減其刑後，處有期徒刑十六年六
月，林茂川依毒品危害防制條例第十七條第二項減輕其刑及依刑
法第五十九條遞減其刑後，處有期徒刑九年），論處上訴人等如
附表壹編號九所示共同販賣第二級毒品（一罪）罪刑（易淑娟累
犯，處有期徒刑八年六月，林茂川依毒品危害防制條例第十七條
第二項減輕其刑後，處有期徒刑四年六月），及依想像競合犯從
一重論處易淑娟如附表壹編號十四所示轉讓第一級毒品（一罪）
罪刑（累犯，處有期徒刑一年六月）之判決，駁回上訴人等就附
表壹編號九、十三及易淑娟就附表壹編號十四等部分在第二審之
上訴，已詳細說明其採證認事之理由。所為論斷，亦俱有卷證資
料可資覆按。且查：證人許志楓不唯迭經第一審傳拘及原審傳喚
無著，復因另案為第一審檢察署通緝中，原審以其雖所在不明而
無法傳喚，但於警詢時及偵查中經具結後所為之陳述，具有可信
之特別情況，且為證明其向易淑娟購買甲基安非他命犯罪事實之
存否所必要，因而據認許志楓於警詢時及偵查中之陳述均有證據
能力（見原判決第九頁第十三至十五行及第十八至二五行、第十
頁末十二行），按之刑事訴訟法第一百五十九條之一第二項、第
一百五十九條之三第三款規定，自均無違法可言。又林茂川、王
志寶、鄭平吉、朱宏達、彭士廣、劉來源在偵查中均經以證人身
分具結後，始分別就易淑娟販賣及轉讓上開毒品等而為供證，渠
等復均在第一審經易淑娟及其辯護人詰問在卷（見一審卷二第二
三二至二三三、二三六、二八四、二八七至二八八、二九一、三
三五頁），其反對詰問權並無於審判中經剝奪而不能行使之情形
。易淑娟上訴意旨，徒以許志楓審判中未經傳喚到場及證人等未
經詰問之籠統說詞，指稱原判決採證違法，即顯非依卷內資料執
為指摘之適法第三審上訴理由。又證據之評價，亦即證據之取捨
及其證據之證明力如何，係由事實審法院依其調查證據所得心證
，本其確信自由判斷，茍不違反經驗法則或論理法則，即難遽指
違法。原判決已說明依憑：王志寶、鄭平吉、劉來源分別於警
詢時、偵查中及第一審之證言，林茂川在偵查中及第一審之證詞
，卷附執行通訊監察之監聽譯文、法務部調查局濫用藥物實驗室
及憲兵司令部刑事鑑識中心之鑑定書，扣案如附表貳編號三、四
所示之海洛因等證據，據以認定易淑娟確有販賣海洛因予王志寶
五次、鄭平吉一次、劉來源三次；易淑娟於偵查中就其販賣甲
基安非他命予許志楓之自白，並許志楓於警詢時及偵查中之證言
，朱宏達、彭士廣分別在警詢時、偵查中及第一審之證詞，林茂
川於偵查中及第一審之證述，卷附執行通訊監察之監聽譯文、憲
兵司令部刑事鑑識中心鑑定書，扣案之甲基安非他命等證據，據
以判斷易淑娟確有販賣甲基安非他命予許志楓二次、朱宏達一次
、彭士廣一次；林茂川於警詢時及原審之證言，易淑娟在偵查
中之自白，卷附行政院衛生署草屯療養院及憲兵司令部刑事鑑識
中心之鑑定書，扣案海洛因、甲基安非他命各一包等證據，據以
認定易淑娟確有同時無償提供海洛因、甲基安非他命予林茂川施
用等之依據。復就易淑娟所辯：監聽錄音光碟中有部分通話非其
聲音一節，詳加敘明雖無從進行聲紋比對之鑑驗，然依朱宏達發
送簡訊予易淑娟後，易淑娟旋回電之通聯內容，及前揭購毒者於
警詢及偵查中均未否認該錄音光碟內與渠等為對話者，確係易淑
娟之聲音等各情，已足據認易淑娟上開所辯並無可採之理由。此
係原審踐行證據調查程序後，本諸合理性自由裁量所為證據評價
之判斷，既未違反經驗法則或論理法則，要不能指為違法。茲易
淑娟上訴意旨，就原審之論斷，究有何違背法令之情形，並未依
據卷內資料具體指摘，徒執陳詞，或稱購毒者及林茂川之供證不
足採信，或謂錄音光碟中之對話非伊聲音云云，據以指摘原判決
違法，係以片面主觀之自我說詞，對原審採證認事之適法職權行
使，漫事指摘，復為單純之事實爭執，自非適法之第三審上訴理
由。易淑娟其餘上訴意旨所執各詞，原判決或已在理由中論斷綦
詳，並無其上訴意旨所指之違法情形；或係以自己主觀之說詞，
就原審採證認事之職權行使或與犯罪構成要件無涉之枝節，再為
事實之爭辯，依首開說明，亦難認係適法之第三審上訴理由。末
按量刑輕重係屬事實審法院得依職權自由裁量之事項，茍已以行
為人之責任為基礎，斟酌刑法第五十七條各款所列情形，復未逾
法定刑度，即不得遽指為違法。原判決已說明審酌林茂川共同販
賣海洛因及甲基安非他命之犯罪動機、目的，僅為圖可免費獲得
各該毒品施用，及其犯罪所生對他人健康、社會之危害，其販賣
毒品之對象、數量、金額、參與犯罪之程度，並犯罪後態度等一
切情狀，分別量處前揭刑罰之理由。顯係已以林茂川之責任為基
礎，審酌刑法第五十七條各款所列情形，為科刑輕重標準之綜合
考量，其量定之各該刑罰，非唯未逾依毒品危害防制條例第十七
條第二項、刑法第五十九條（僅販賣海洛因部分）減輕或遞減其
刑後之法定刑度，而與罪刑相當原則無悖，所定之執行刑（有期
徒刑十一年）亦未逾越法律外部性界限或違反內部性界限之情形
，自無量刑失當之可言。林茂川上訴意旨，仍指稱原判決量刑不
當云云，即顯非依卷內資料執為指摘之適法第三審上訴理由。上
訴人等之上訴，均違背法律上之程式，應予駁回。
據上論結，應依刑事訴訟法第三百九十五條前段，判決如主文。
中    華    民    國  一○○  年   十一   月    九    日
                      最高法院刑事第二庭
                          審判長法官  謝  俊  雄  
                                法官  魏  新  和  
                                法官  徐  文  亮  
                                法官  吳  信  銘  
                                法官  呂  丹  玉  
本件正本證明與原本無異
                                      書  記  官  
中    華    民    國  一○○  年   十一   月    十    日
                                                      Ｑ